臺灣新竹地方法院刑事裁定　　　　　　 95年度交聲字第223號
原處分機關　交通部公路總局新竹區監理所新竹市監理站
異　議　人
即受處分人　甲○○
上列異議人因違反道路交通管理處罰條例案件，對於交通部公路
總局新竹區監理所新竹市監理站竹監新三字第裁51—Ｅ00000000
號違反道路交通管理事件裁決書聲明異議，本院裁定如下：
    主  文
原處分關於甲○○以危險方式在道路上駕駛機器腳踏車部分撤銷
。
甲○○汽車駕駛人，在道路上以其他危險方式駕車，處罰鍰新臺
幣壹萬貳仟元，並吊扣車輛牌照個月，及應接受道路交通安全
講習，並記違規點數點。
其餘異議駁回。
    理  由
一、按受處分人，不服主管機關所為之處分，得於接到裁決書之
    翌日起20日內，向管轄地方法院聲明異議，道路交通管理處
    罰條例第87條第1 項定有明文。又按交通法庭認為聲明異議
    無理由者，應以裁定駁回之；又認為聲明異議雖無理由而原
    處分不當或違法者，應以裁定將原處分經聲明異議部分撤銷
    ，並自為裁定，此為道路交通案件處理辦法第19條及第20條
    前段亦分別定有明文。
二、次按道路交通管理處罰條例所規定之罰鍰、吊扣牌照、記點
    、講習之裁罰，依民國94年2 月5 日公布，自95年2 月5 日
    施行之行政罰法第1 條、第2 條第1 款、第4 款之規定，係
    屬行政罰，而非刑罰。又行政罰法第1 條、第5 條分別規定
    ：「違反行政法上義務而受罰鍰、沒入或其他種類行政罰之
    處罰時，適用本法。但其他法律有特別規定者，從其規定。
    」、「行為後法律或自治條例有變更者，適用行政機關最初
    裁處時之法律或自治條例。但裁處前之法律或自治條例有利
    於受處罰者，適用最有利於受處罰者之規定。」，而道路交
    通管理處罰條例本身並未設有法律變更比較之規定，依該條
    例所屬之行政罰之性質，自應適用前開行政罰法第5 條有關
    法律變更比較之規定，而該條所規定之新舊法比較，係以行
    為時及行政機關最初裁處時之法律有變更為前提。查本件異
    議人違規之行為時係「95年7 月1 日」，而原處分機關之裁
    處時為「95年7 月24日」，參以道路交通管理處罰條例第31
    條係於94年12月28日修正公布，自「96年1 月1 日」施行，
    可知異議人上開違規行為時及原處分機關裁處時，均係於新
    法此條文施行前所為，是以本件就此部分自無比較新舊法之
    問題，而應適用原處分機關裁處時之法律即96年1 月1 日修
    正生效前之道路交通管理處罰條例第31條論處，合先敘明。
三、復按道路交通管理處罰條例所稱之汽車，包括機器腳踏車，
    該條例第3 條第8 款定有明文。又機器腳踏車駕駛人或附載
    座人未依規定戴安全帽者，處駕駛人新臺幣（下同）500 元
    罰鍰；再按汽車駕駛人，在道路上蛇行，或以其他危險方式
    駕車者，應當場禁止其駕駛，並處6000元以上24000 元以下
    罰鍰、吊扣該車輛牌照3 個月、應接受道路交通安全講習、
    並記違規點數3 點，此為修正前道路交通管理處罰條例第31
    條第6 項、修正後同條例第43條第1 項第1 款、第4 項前段
    、第5 項前段及第63條第1 項第3 款亦分別定有明文。
四、原處分意旨略以：異議人即受處分人甲○○於95年7 月1 日
    11時30分許，騎乘車牌號碼N3L－987號重型機車，搭載證人
    戊○○，渠等均未依規定戴安全帽，且行經新竹市○○路時
    ，有跨越雙黃線，並有蛇行方式穿梭於車陣中之危險方式駕
    車之違規行為，經值勤警方人員陳百川、丁○○、丙○○及
    乙○○攔停，並由新竹市警察局交通隊警員乙○○填製新竹
    市警察局竹市警交字第E00000000 號舉發違反道路交通管理
    事件通知單而加以舉發。嗣異議人於應到案日期前依法提出
    申訴，復經原處分機關即交通部公路總局新竹區監理所新竹
    市監理站函請原舉發機關即新竹市警察局調查結果，仍認異
    議人確有上開違規行為，異議人不服，故原處分機關乃於95
    年7 月24日以竹監新三字第裁51—Ｅ00000000號違反道路交
    通管理事件裁決書，依據修正前道路交通管理處罰條例第31
    條第6 項、修正後同條例第43條第1 項第1 款、第5 款前段
    （原裁決書漏載）、第63條第1 項第3 款（原裁決書漏載「
    第3 款」）規定，裁處異議人罰鍰12500 元，施以道安講習
    ，並記違規點數3 點。
五、異議理由略以：當時我車上載著戊○○，原本打算要左轉，
    所以我走雙黃線的地方要轉彎，後來又想去買東西，所以沒
    有轉彎，就要騎向內側車道，那輛車是行駛在外側車道，我
    因為騎太快，戊○○的腳差點去碰到那輛車的車門，戊○○
    就講髒話罵我，那輛車上的人就搖下車窗罵我，叫我不要跑
    ，我以為是壞人，我就跑，彎向內側車道，直行往前騎，然
    後他們就往我左邊開過來，我只好往右邊靠，一直到路邊就
    停車，後來他們下來後，我才知道坐在後座的2 個人有穿警
    察制服，當時我往前騎時，前面沒有車，我沒有超車，也沒
    有蛇行，我並沒有以危險方式在道路上騎車，爰依法聲明異
    議，請求撤銷原處分云云。
六、經查：
（一）異議人即受處分人甲○○於95年7 月1 日11時30分許，騎
      乘車牌號碼N3L－987號重型機車，搭載證人戊○○，渠等
      均未依規定戴安全帽，且行經新竹市○○路時，有跨越雙
      黃線，並有蛇行方式穿梭於車陣中之危險方式駕車之違規
      行為等情，業據證人即舉發當時在現場值勤之新竹市警察
      局交通隊隊長陳百川到庭具結後證述：我是坐在車子的右
      後方，當天局裡在執行防治飆車勤務，我們混合編組，我
      們從警局出來，沿新竹市○○路往南寮方向走，過了竹光
      、武陵路空軍醫院旁邊的路口，再經過紅綠燈後，繼續往
      南寮方向走，當時我們是行駛在內側車道，就發現有3、4
      部比雅久的機車從我們旁邊呼嘯而過往前騎，我們就注意
      那些車的車號，看到異議人的車是最後1 臺，機車上面的
      二位都沒有戴安全帽，我們就上前叫她靠右停車，當時她
      們的車是在我們車的右邊，我搖下車窗手伸出去說警察，
      異議人的車靠右停車，之後我們就開單，並且告知她們小
      心騎車。（為何會舉發她們危險駕駛？）我們在快車道，
      她們是魚貫的動作，跨越雙黃線從我們的左側騎過去，再
      騎到我們的前方時，我們去追，才讓她們靠右邊停車，所
      以我們會舉發她們危險駕駛，是因為她們有蛇行的動作及
      跨越雙黃線。（當時你們車上的四位同仁，有沒有人穿制
      服？）是我和乙○○，我坐在副駕駛座的後面。我有把車
      窗搖下來叫她們靠右停車，警察。從我們把車窗搖下來跟
      她們說停車，警察，到她們把車子停下來，應該不會超過
      十秒，我們的車有在往旁邊靠，所以她們就停下來。（因
      此你們所舉發的危險駕駛之違規行為是在你叫她們停車之
      前的行為？）是等語，及證人即舉發當時亦在現場值勤之
      新竹市刑警大隊偵三隊分隊長丙○○到庭後證稱：當天防
      治飆車勤務，由我負責第二組的指揮，也就是帶班人員，
      在23點開完行前教育之後，我們就開往中正路往南寮方向
      要去執行勤務，當時我們路過武陵路，在武陵路那邊已經
      有2、3部機車，魚貫從我們的左手邊超車往前行進，而且
      都跨越雙黃線，當時我們是行駛在內側車道，我聽到後方
      還有機車的來聲的時候，我就跟丁○○說馬上實施攔檢，
      當時駕駛座有搖下車窗，我右手拿著無線電，左手拿著刑
      警證，我表明警察身分，要她們馬上停車接受攔檢，當時
      異議人騎的車是在我們左方，差點擦撞到我們的車子，因
      為她們的車子靠的很近，因此異議人可能心中不悅，才用
      豆大的眼睛瞪著我們，那時候我們跟她表明馬上接受攔檢
      ，但是雙方都還有一定的車速，所以我們慢慢滑行的時候
      ，我們在前方他們就在後方，後來他們停車後，我們就查
      證她們的身分，因為我們的車是偵防車，所以車上並沒有
      放置任何告發單，因此才請同仁回去拿告發單。當時丁○○和乙○○及我都有搖下車窗，至於陳小隊長有沒有，我
      就沒有注意。異議人的車一開始從我們左邊跨越雙黃線經
      過的時候，我們就搖下車窗表示我們是警方的身分，要求
      她們停車受檢，後來雙方的速度都有慢下來，她們的機車
      就變成在我們的後方，之後行駛在我們的右邊，陳小隊長
      才從右邊攔他們的車。（所以你們開單認為她們有危險駕
      駛，指的是你們攔車之前她們的行為？）是。（她們二位
      當時是否確實沒有戴安全帽？）是等語，暨舉發當時同時
      也在現場值勤之刑警大隊偵查佐丁○○於具結後證述：當
      天是我開車，我有看到她們跨越雙黃線，異議人她們是最
      後一部車，因為前面已經有經過好幾部車，都是跨越雙黃
      線，從我左邊呼嘯而過。（當時她們的危險駕駛行為除了
      跨越雙黃線外，還有沒有穿梭在車陣當中的危險駕駛行為
      ？）有。我是從後照鏡及左邊的照後鏡看到的，那時候我
      看到她們的危險駕駛行為和她們差一點撞到我們車子的左
      側，機車後面被載的人有開口罵機車駕駛人，她們的車又
      就往前，那時我這邊的車窗有搖下來。我確定丙○○分隊
      長有表示警察身份，他是拿無線電和證件，有表示是警察
      ，有叫他們停車，對方就轉過來瞪我們一眼，然後繼續往
      前行進。而乙○○和陳小隊長也有表示警方的身分，請她
      們靠邊停車。（後來異議人為何會停車？）因為我開過去
      把他們攔停下來。（當時機車上面的二位都沒有戴安全帽
      ？）是的等語明確。
（二）按交通警員掣單舉發違反道路交通管理處罰條例所列之違
      規事實，本質上為行政處分，係公務員基於職務上權力，
      依法就特定之具體事件所為具有公法上效果之單方行政行
      為，基於公務員為公法上行為具有公信力之原則，該行政
      處分當可被推定為真正，其據以依法處分之事實亦應認定
      為正確無誤。另依道路交通管理處罰條例科處行政罰事件
      ，依據公法爭議之舉證責任分配法則，固應先由行政機關
      就其業已履踐相關正當法律程序，以及人民應受處罰之客
      觀違反法令行為，負證明之責，受處罰人就行政機關已為
      相當證明之前開事項，若主張欠缺主觀歸責條件或為其他
      抗辯，亦須就其所辯提出反證。惟行政機關對於前開應為
      舉證事項，並非不得以執行查察取締勤務人員，依據調查
      人證之程序，使就親歷事實提供不可替代之證明方法。受
      處罰人就該證人所述見聞經過之真實性倘有質疑，除依法
      定交互詢問程序加以檢驗外，亦不得僅因證人之個人身分
      、地位或與當事人之關係而謂其不得作證，或憑己意指為
      必須代以其他特定之證據方法，此在證人業已具結願依偽
      證罰則擔保證言可信之場合，尤屬當然。本件異議人既未
      就執勤員警之舉發有誤提出相關證據以供調查，本院復查
      無何證據足資證明證人陳百川、丙○○及丁○○等人有捏
      造事實違法取締之情事，則執勤警員本其維護交通秩序、
      公眾安全職責所為之舉發，自應受到合法、正確之推定。
      況且證人陳百川、丙○○及丁○○等人分別隸屬新竹市警
      察局交通隊及新竹市警察局刑警大隊偵三隊，並非同一單
      位，渠等於舉發當日係因共同執行防治飆車勤務，因而任
      務編組，渠等與異議人又素不相識，復無怨隙，自無均甘
      冒觸犯偽證之罪責，而共同故意構詞誣陷異議人之必要。
      況且，異議人於本院訊問時亦自承：當時我們二人都沒有
      戴安全帽，我走雙黃線的地方要轉彎，後來因要去買東西
      ，所以騎向內側車道，因靠那臺車太近，我朋友就講髒話
      罵我，後來有一臺車開過來，就搖下車窗叫我不要跑等情
      ，益徵證人等所證述當初之所以會注意到異議人所騎乘之
      機車，係因該車之行車動態有跨越行駛在雙黃線，繼而行
      駛在內側車道，後載之戊○○的腳差點碰撞到證人等所駕
      駛之自小客車等情節，均非虛妄，是以應認證人等所為上
      揭證述內容，確為實情，而堪予採信。異議人於前述時、
      地確有未戴安全帽及以危險方式在道路上駕駛機器腳踏車
      等違規行為至明。其上開所辯，無非圖卸之詞，不足採信
      。至證人戊○○雖於本院訊問時亦證述：當時車上的人叫
      異議人不要跑，異議人是往前直騎等語，然其對一開始異
      議人如何騎車，為何會致其的腳差點撞到證人丁○○所駕
      駛之自小客車，而使其出口罵異議人部分，則已沒有印象
      等情，業據其證述在卷，而本件異議人遭舉發部分係指其
      在經警將車窗搖下，要求異議人停車前之危險駕駛行為，
      已如前述，從而證人戊○○既對斯時異議人如何騎乘機車
      之情況不復記憶，自難僅以此即為異議人有利之認定，自
      不待言。
六、綜上所述，異議人有騎乘機車搭載證人戊○○，均未依規定
    戴安全帽；及騎乘上揭機車，在道路上，以跨越雙黃線，在
    車陣中蛇行之其他危險方式駕車之違規行為，事證明確，洵
    堪認定。原處分機關就以危險方式在道路上駕車部分，依修
    正前道路交通管理處罰條例第31條第6 項及現行同條例第43
    條第1 項第1 款規定，裁處異議人罰鍰12000 元，並分別依
    同條例第43條第5 項及第63條第1 項第3 款規定，裁處應接
    受道路交通安全講習及並記違規點數3 點，固非無據，惟按
    汽車駕駛人，在道路上蛇行，或以其他危險方式駕車者，除
    裁處罰鍰、應接受道路交通安全講習及並記違規點數外，亦
    應吊扣該車輛牌照3 個月，此為同條例第43條第4 項前段定
    有明文，原處分機關對於異議人前揭違規情形，漏未引用上
    開同條例第43條第4 項前段規定裁處異議人吊扣該車輛牌照
    3 個月，尚有未當。從而，異議人就此部分之異議雖無理由
    ，惟原處分就此部分既有不當，自應由本院將原處分此部分
    撤銷，依道路交通管理處罰條例第43條第1 項第1 款、第4
    項、第5 項、第63條第1 項第3 款及違反道路交通管理事件
    統一裁罰標準表之規定，裁定如主文第2 項所示之處分。至
    原處分機關就異議人騎乘上揭機車，其及搭載之證人戊○○
    均未依規定戴安全帽，依修正前道路交通管理處罰條例第31
    條第6 項之規定裁處罰鍰新臺幣500 元部分，核無違誤，異
    議人此部分之異議為無理由，自應將其此部分異議駁回，以
    資適法。
據上論斷，依道路交通案件處理辦法第19條、第20條前段，裁定
如主文。
中　　華　　民　　國　　96　　年　　2 　　月　　15　　日
                  交通法庭    法　官  楊惠芬
以上正本證明與原本無異。
如不服本裁定，應於裁定送達後5日內向本院提出抗告狀。
中　　華　　民　　國　　96　　年　　2 　　月　　15　　日
                              書記官  蔡玉嬌
